臺灣高等法院花蓮分院刑事判決　　　　　　　　　　　九十四年度上訴字第一九號
　　上　訴　人　
　　即　被　告　丙○○
右上訴人因行使偽造文書等案件，不服臺灣花蓮地方法院九十三年度訴字第一二一號
，中華民國九十三年十二月三十日第一審判決（起訴案號：臺灣花蓮地方法院檢察署
九十三年度偵字第三五０、六八五、九九０號）提起上訴，本院判決如左：
    主  文
原判決撤銷。
丙○○連續踰越安全設備，於夜間侵入住宅竊盜，處有期徒刑壹年。附表一編號一至
五所示之簽帳單第一聯（即持卡人存根聯）共伍張、附表一編號一至五所示簽帳單第
二聯上偽造之「乙○○」署押伍枚，均沒收。
    事  實
一、丙○○基於意圖為自己不法所有之概括犯意，先於民國九十二年十二月二十八日
    晚上十一時三十分許，趁乙○○在其位於花蓮縣花蓮市○○路○段五九七號住處
    二樓房間睡覺之際，由上址未裝設防盜鐵門之右側樓梯上二樓，並由該址二樓未
    裝設防盜窗且未上鎖之窗戶侵入上址二樓之客廳，徒手竊取乙○○放置於客廳桌
    上之皮夾一個（內含現金新臺幣〈下同〉四千元、乙○○身分證、汽車駕照、中
    國信託信用卡〈卡號五四三三─七二一０─０一００─二五四九號〉各一張），
    得手後，隨即離去。
二、丙○○基於偽造文書、意圖為自己不法所有之概括犯意，連續於附表一所示之時
    間、地點，冒「乙○○」之名義，持上開竊得之信用卡，先後消費如附表一所示
    之金額，並在信用卡簽帳單該足以表示持卡人確認消費金額之私文書上（二聯式
    一份由簽帳者自存，一份由特約商店存底），偽簽「乙○○」之署押後，交還附
    表所示之特約商店而行使之，足生損害於乙○○及該商店，致使附表一所示之商
    店店員誤信係乙○○本人持卡消費，因而陷於錯誤，而提供服務之不法利益（附
    表一編號一）及交付附表一所示之財物（附表一編號二至五）。嗣於九十二年十
    二月二十九日上午某時，在花蓮縣花蓮市九如銀樓，丙○○持該信用卡刷卡消費
    購買金飾二萬六千一百八十元，因中國信託銀行向乙○○查詢交易情形，乙○○
    告知該銀行其信用卡已失竊，其並未刷卡消費乙節，該銀樓始未陷於錯誤而未交
    付金飾而未遂。
三、丙○○再承前揭竊盜之概括犯意，先後於附表二所示之時間、地點，徒手竊取附
    表所示之財物。嗣於附表二編號四所示時間、地點，徒手竊取黑半角酒一瓶，得
    手後欲離去之際，為該超商負責人丁○○發現而取回，丙○○則趁隙逃逸，惟仍
    經警循線查獲。
四、案經乙○○、丁○○訴由花蓮縣警察局花蓮分局報請臺灣花蓮地方法院檢察署檢
    察官偵查起訴。
    理  由
一、認定犯罪事實所憑之證據及理由
（一）被告丙○○坦承於前揭事實不諱（見本院九十四年三月九日、九十四年四月十
      三日筆錄、原審卷二五至三一、五四至六二頁、警卷二至七頁）。
（二）被告於附表一編號一、五及六所示之時間、地點，冒用告訴人乙○○名義，持
      該信用卡刷卡消費，並於簽帳單上偽簽「乙○○」署押之事實，業據被告迭於
      偵審中均坦承不諱，並有應收帳款明細表影本、中國信託冒用明細表、花蓮那
      魯灣旅店簽帳單商店存根聯影本、一九九百貨有限公司中山店簽帳單商店存根
      聯影本各乙份、中國信託陳報狀二份、歷史帳單彙總查詢乙紙在卷可稽（見警
      卷），是被告此部分之自白核與事實相符，足堪採信。則上開事實，應堪認定
      無訛。
（三）被告於附表二所示之時間、地點，竊取酒類之事實，核與告訴人丁○○指述、
   證人甲○○證述之情節相符（見九十三年度核退字第一０四六號卷九至十四頁
      、九十三年度核退字第七０二號卷十六至十八頁），並有照片四張在卷可參（
      見九十三年度核退字第七０二號卷二三、二四頁），是被告此部分之自白核與
      事實相符，足堪採信。則上開事實，應堪認定無訛。
（四）被告於事實一之加重竊盜犯行及於附表一編號二、三及四所示之時間、地點，
      持該竊得之信用卡，冒用告訴人乙○○名義，至花蓮火車站，盜刷該信用卡消
      費購買火車票共計一萬六千一百零四元之事實，業據被告於本院及警詢中坦承
      不諱，並有現場照片十三張、估價單影本乙紙、中國信託冒用明細表、中國信
      託陳報狀二份、歷史帳單彙總查詢乙紙、台鐵花蓮站簽帳單商店存根聯影本三
      張在卷可參，且有扣案之台北花蓮回程火車票六張在案（見警卷、九十三年偵
      字三五０號卷三十至三九頁），是被告此部分之自白核與事實相符，足堪採信
      。則上開事實，應堪認定無訛。
二、對於被告辯解本院之判斷
（一）被告辯解要旨
      被告辯稱：伊有精神分裂症，業與被害人和解云云。
（二）不採之理由
      經查被告有精神分裂症，固據提出身心障礙手冊為證，惟被告於向本院所提之
      上訴理由中，亦清楚載明其有就診吃藥病情穩定，且其於九十三年四月十三日
      為警循線查獲後，當日就相距五月前之本件犯行均能清楚敘述，條理分明，其
      於原審及本院審理時，均能就審理之情形，自為判斷，而分別採取抗辯，或坦
      承請求從輕量刑不同之策略，並能清楚敘述表達，足見被告於本件案發當時精
      神狀況正常，要無任何精神耗弱或心神喪失之情事可言。又被告空言已與被害
      人和解，惟無法提出任何證據，自無足採。
三、論罪科刑之理由
（一）被告於事實一所為，係犯刑法第三百二十一條第一項第一款及第二款之於夜間
      侵入住宅、踰越安全設備竊盜罪；於事實三所為，係犯刑法第三百二十條第一
      項之竊盜罪。
（二）按信用卡簽帳單係以文字為一定之意思表示，持信用卡刷卡消費時，在簽帳單
      上簽署姓名，除表示已收受特約商店所交付之交易標的物或消費標的，並確認
      該筆消費之憑證，具有表示法律上權利義務關係之證明，故簽帳單性質上除與
      收據相同外，並且為信用卡發卡銀行依據此向簽帳人收款之憑證，故均屬刑法
      第二百十條之私文書之一種。被告於事實二所為，係犯刑法第二百十六條、第
      二百十條之行使偽造私文書罪、刑法第三百三十九條第二項之詐欺得利罪（即
      附表一編號一）、第三百三十九條第一項之詐欺取財罪（即附表編號二至五）
      、刑法第三百三十九條第三項、第一項之詐欺取財未遂罪（即附表一編號六）
      。按「上訴人冒用他人名義，至前開信用卡特約商店消費，施用詐術使特約商
      店陷於錯誤，誤以為其即持卡人而同意其刷卡消費。則其行詐之對象為各該特
      約商店，如係以此詐得現實財物，應成立刑法第三百三十九條第一項之詐欺取
      財罪；倘若藉之詐得特約商店提供之服務等利益，則應成立同條第二項之詐欺
      得利罪」，最高法院九十三年度台上字第七一號著有判決可資參照。是就附表
      一編號二至五部分，被告所為應係犯刑法第三百三十九條第一項之詐欺取財罪
      ，及附表一編號六部分，被告所為應係犯刑法第三百三十九條第三項、第一項
      之詐欺取財未遂罪，公訴意旨漏未斟酌此點，而認被告係犯刑法第三百三十九
      條第二項、第三項之詐欺得利罪，尚有未洽，惟其基本事實同一，本院自應予
      審理，並變更其起訴法條。被告偽造署押之行為，為偽造私文書之部分行為，
      而被告偽造私文書後復持以行使，偽造之低度行為為行使之高度行為所吸收，
      均不另論罪。
（三）又被告前揭多次竊盜、行使偽造私文書、詐欺取財（包括未遂）之犯行，均時
      間緊接，觸犯構成要件相同之罪名，顯係出於概括之犯意反覆為之，分別均為
      連續犯，均應依刑法第五十六條之規定以情節較重之連續加重竊盜罪、連續行
      使偽造私文書罪、連續詐欺取財罪論處，並加重其刑。另被告所犯連續加重竊
      盜罪、連續行使偽造私文書罪、連續詐欺取財罪與詐欺得利罪間，有方法、結
      果之牽連關係，應依刑法第五十五條牽連犯之規定，從一重即連續加重竊盜罪
      處斷。
（四）爰審酌被告犯後坦承態度良好、犯罪之動機、盜刷信用卡金額將近新台幣五萬
      元，尚未與被害人達成和解等一切情狀，量處如主文所示之刑。
（五）附表一編號一至五所示之簽帳單第一聯（即持卡人存根聯）共五張，係被告所
      有且供其行使偽造私文書所用，雖未扣案，惟查無證據可證明已不存在，均應
      依刑法第三十八條第一項第二款宣告沒收；至上述五張簽帳單第一聯上所偽造
      之「乙○○」署押共五枚，已因沒收該五張簽帳單而包含在內，爰不另為沒收
      之諭知。復附表一編號一至五所示之簽帳單第二聯（即商店存根聯）共計五張
      ，業經被告提出於特約商店以交發卡銀行請款，並非被告有，爰不宣告沒收，
      惟附表一編號一至五所示之簽帳單第二聯上所偽造之「乙○○」署押共計五枚
      ，係被告所偽造之署名，不問屬於犯人與否，均應依刑法第二百十九條之規定
      諭知沒收。
四、撤銷原判決之理由
（一）刑法第三百三十九條第一項之詐欺取財罪，與同條第二項之詐欺得利罪，雖規
      定在同一法條之中，但其犯罪構成要件不同，應不成立連續犯（司法院大法官
      會議釋字一五二號解釋，最高法院六十七年度第六次第七次刑庭總會決議參照
      ），原判決認二者應以連續詐欺取財一罪論處，其法律上之見解尚有可議。
（二）原判決理由欄認被告所犯連續加重竊盜罪、連續行使偽造私文書罪、連續詐欺
      取財罪間，有方法、目的之牽連關係，惟原判決事實欄卻為「二、丙○○另基
      於偽造文書、意圖為自己不法所有之概括犯意... 」即另行起意數罪併罰之記
      載方式，二者顯有矛盾。
（三）原判決漏引刑法第三百三十九條第二項之條文，亦有未合。
（四）被告上訴意旨指摘原判決量刑過重，雖無理由，然原判決既有可議，自應由本
      院予以撤銷改判。
五、適用之法律
（一）刑事訴訟法第三百六十九條第一項前段、第三百六十四條、第二百九十九條第
      一項前段、第三百條。
（二）刑法第五十六條、第三百二十一條第一項第一款、第二款、第二百十六條、第
      二百十條、第三百三十九條第一項、第二項、第五十五條、第三十八條第一項
      第二款、第二百十九條
（三）罰金罰鍰提高標準條例第一條前段。
本案經檢察官林慧到庭執行職務。
中      華      民      國      九十四      年      四    月   二十七   日
                                  審判長法官  林  慶  煙
                                        法官  黃  永  祥
                                        法官  蔡  勝  雄
右正本證明與原本無異。
如不服本判決，應於判決送達後十日內向本院提出上訴狀。其未述理由者，並應於
提出上訴狀後十日內向本院補提理由狀(須附繕本)。
                                      書記官  陳  有  信
中      華      民      國      九十四      年      四    月   二十七   日
附錄    本判決論罪科刑法條：
中華民國刑法第三百二十一條
犯竊盜罪而有左列情形之一者，處六月以上、五年以下有期徒刑：
一  於夜間侵入住宅或有人居住之建築物、船艦或隱匿其內而犯之者。
二  毀越門扇、牆垣或其他安全設備而犯之者。
三  攜帶兇器而犯之者。
四  結夥三人以上而犯之者。
五  乘火災、水災或其他災害之際而犯之者。
六  在車站或埠頭而犯之者。
前項之未遂犯罰之。
中華民國刑法第二百一十六條
 (行使偽造變造或登載不實之文書罪)
行使第二百十條至第二百十五條之文書者，依偽造、變造文書或登載不實
事項或使登載不實事項之規定處斷。
中華民國刑法第二百一十條
 (偽造變造私文書罪)
偽造、變造私文書，足以生損害於公眾或他人者，處五年以下有期徒刑。
中華民國刑法第三百三十九條
 (普通詐欺罪)
意圖為自己或第三人不法之所有，以詐術使人將本人或第三人之物交付者
，處五年以下有期徒刑、拘役或科或併科一千元以下罰金。
以前項方法得財產上不法之利益或使第三人得之者，亦同。
前二項之未遂犯罰之。
